臺灣臺南地方法院民事判決　　　　　　　　　　九十一年度訴字第一八九九號
　　原　　　告　　華南商業銀行股份有限公司
　　法定代理人　　甲○○
　　訴訟代理人　　戊○○
　　兼法定代理人　乙○○
　　被　　　告　　丙○○○
　　　　　　　　　丁○○
右當事人間請求清償借款事件，本院判決如左：
    主　　文
被告應連帶給付原告新台幣貳佰捌拾萬元，及自民國九十一年三月一日起至清償日止
，按週年利率百分之八點五三五計算之利息，暨自民國九十一年四月二日起至清償日
止，逾期在六個月以內者，按上開利率百分之十，起過六個月以上者，按上開利率百
分之二十計算之違約金。
訴訟費用由被告連帶負擔。
本判決於原告以新台幣玖拾肆萬元供擔保後，得假執行；但被告台港機電實業有限公
司、乙○○、丁○○如於假執行程序實施前以新台幣貳佰捌拾萬元為原告預供擔保，
得免為假執行。
    事    實
甲、原告方面：
一、聲明：求為判除假執行擔保金額外，餘如主文所示。
二、陳述：
    （一）被告台港機電實業有限公司（以下簡稱台港機電公司）以其餘被告為連帶
          保證人，於民國（下同）八十三年十二月十三日向原告借用新台幣︵下同
          ︶二百八十萬元，簽訂有授信約定書、保證書等，約定對原告所負任何一
          宗債務不依約清償本金或利息者，視為全部到期。嗣於九十年十月三十一
          日台港機電公司以被告乙○○、丙○○○為連帶保證人，再度借款二百八
          十萬元，以之清償前之借款債務，約定清償期為九十一年四月二十三日，
          利息按原告基本放款利率加碼百分之一按月計付計算，並約定逾期清償在
          六個月以內者，按上開利率百分之十，超過六個月以上者，按上開利率百
          分之二十計付違約金。詎台港機電公司僅繳納利息至九十一年二月二十八
          日止，且借款清償期已屆，屢經催討，迄未清償，為此提起本件訴訟。
    （二）被告丁○○於八十三年十二月十五日向原告簽立保證書，連帶保證台港機
          電有限公司對原告現在、將來所負之借款等及其他一切債務，以三千萬元
          為限額負連帶清償責任（含本金及其利息、遲延利息、違約金、損害賠償
          及其他從屬於主債務之負擔）。
三、證據：提出借據一紙、授信約定書三份、保證書一份轉帳支出傳票、收入傳票、
    　　　基本放款利率表、公司變更登記事項卡各一份暨戶籍謄本二份等為證。
乙、被告方面：
一、被告台港機電公司、乙○○、丁○○部分：
　　（一）聲明：
    　　　(1)原告之訴駁回。
          (2)如受不利判決，願供擔保請准宣告免為假執行。
　　（二）陳述：
　　　　　被告乙○○兼台港機電公司法定代理人對原告主張之借款事實及約定事項
　　　　　不爭執，惟辯稱現無力清償，願以抵押物供清償。被告丁○○則自認有在
　　　　　保證書簽名，惟以未在借據上簽名為由，否認本件借款之連帶清償責任。
二、被告丙○○○未於言詞辯論期日到場，亦未提出書狀作何聲明或陳述。
    理    由
甲、程序方面：
    本件被告丙○○○未於言詞辯論期日到場，核無民事訴訟法第三百八十六條所列
    各款情形，應依原告之聲請，由其一造辯論而為判決。
乙、得心證之理由：
一、本件原告起訴主張被告台港機電公司以其餘被告為連帶保證人，於八十三年十二
    月十三日向原告借款二百八十萬元，簽有借據、授信約定書、保證書等，嗣於九
    十年十月三十一日台港機電公司以被告乙○○、丙○○○為連帶保證人，再度借
    款二百八十萬元，以之清償前之借款債務，經屆清償期未清償，業據原告提出借
    據、授信約定書、保證書、轉帳支出傳票、收入傳票、基本放款利率表、公司變
    更登記事項卡暨戶籍謄本等為證，核屬相符，且為被告等不爭執，堪信其主張為
    真實。被告丁○○則以未在九十年十月三十一日借據上簽名為連帶保證人，否認
    對本件借款應負連帶清償責任等語置辯。則兩造爭執厥為被告丁○○對原告主張
    本件台港機電公司之借款債務，是否為連帶保證人應負連帶清償責任。
二、按「就連續發生之債務為保證而未定有期間者，保證人得隨時通知債權人終止保
    證契約」，民法第七百五十四條第一項定有明文，保證人與債權人約定就債權人
    與主債務人間所生一定債之關係範圍內之不特定債務，預定即最高限額，由保證
    人保證之契約，學說稱之為最高限額保證。此種保證契約如定有期間，在該期間
    內所生約定範圍內之債務，不逾最高限額者，均為保證契約效力所及；如未定期
    間，保證契約在未經保證人依民法第七百五十四條規定終止或有其他消滅原因以
    前，所生約定範圍內之債務，亦同。故在該保證契約有效期間內，已發生約定範
    圍內之債務，縱因清償或其他事由而減少或消滅，該保證契約依然有效，嗣後所
    生約定範圍內之債務，於不逾最高限額者，債權人仍得請求保證人履行保證責任
    （七十七年台上字第九四三號、八十六年台上字第二六九一號判例參照）。經查
    ，被告丁○○固未於原告提出之九十年十月三十一日借據上簽名，惟其所自認於
    八十三年十二月十五日簽名對保之保證書，業經記載「連帶保證台港機電公司對
    貴行（即原告）現在（包括過去所負現在尚未清償）及將來所負之借款、票款、
    透支、墊款、保證、損害賠償等及其他一切債務以新台幣三仟萬元正為限（含本
    金及其利息、遲延利息、違約金、損害賠償及其他從屬於主債務之負擔），保證
    人負連帶清償之責任」，該保證書內僅預定最高限額三仟萬元，未約定期間，屬
    未定期間之最高限額保證，其保證契約之效力自及於主債務人即台港機電公司嗣
    後所生在約定限額範圍內之債務，被告丁○○復未舉證證明曾為通知原告終止保
    證契約，從而原告主張被告丁○○就本件借款債務應負連帶保證人之連帶清償責
    任，即屬正當，被告所辯，於法無據。
三、按消費借貸之借用人應於約定期限內，返還與借用物種類、品質、數量相同之物
    ，未定返還期限者，借用人得隨時返還，貸與人亦得定一個月以上之相當期限，
    催告返還。遲延之債務，以支付金錢為標的者，債權人得請求依法定利率計算之
    遲延利息，但約定利率較高者，仍從其約定利率。當事人得約定債務人於債務不
    履行時，應支付違約金。民法第四百七十八條、第二百三十三條第一項、第二百
    五十條第一項分別定有明文。次按稱保證者，謂當事人約定，一方於他方之債務
    人不履行債務時，由其代負履行責任之契約。保證債務，除契約另有訂定外，包
    含主債務之利息、違約金、損害賠償及其他從屬於主債務之負擔，民法第七百三
    十九條、第七百四十條亦分別定有明文。又連帶保證為保證人與主債務人連帶負
    債務履行責任之保證，具有連帶債務之性質，依民法第二百七十三條第一項之規
    定，債權人得對債務人中之一人或數人或其全體，同時或先後請求全部或一部之
    給付。被告台港機電公司為本件借款債務人，被告乙○○、丙○○○、丁○○均
    為該借款之連帶保證人，依法即應對系爭債務負連帶清償責任。從而，原告依消
    費借貸契約及連帶保證契約之法律關係，請求被告應連帶給付二百八十萬元，及
    自九十一年三月一日起至清償日止，按週年利率百分之八點五三五計算之利息，
    暨自九十一年四月二日起至清償日止，逾期在六個月以內者，按上開利率百分之
    十，起過六個月以上者，按上開利率百分之二十計算之違約金，為有理由，應予
    准許。
丙、假執行之宣告：
    原告及被告台港機電公司、乙○○、丁○○均陳明願供擔保，請准宣告假執行或
    免為假執行，經核均無不合，爰分別酌定如主文所示之擔保金額併准許之，
丁、結論：
    本件原告之訴為有理由，依民事訴訟法第三百八十五條第一項前段、第八十五條
    第二項、第三百九十條第二項、第三百九十二條，判決如主文。
中　　　華　　　民　　　國　　九十一　　年　　　十　　　月　　　三　　　日
                                  臺灣臺南地方法院民事第三庭
~B法　　　官　林逸梅
右為正本係照原本作成
如對本判決上訴，須於判決送達後廿日內向本院提出上訴狀
中　　　華　　　民　　　國　　九十一　　年　　　十　　　月　　　三　　　日
~B法院書記官　魏芝雯
